【裁判字號】    97,訴,1475
【裁判日期】    971125
【裁判案由】    偽造文書
【裁判全文】
臺灣臺北地方法院刑事判決              97年度訴字第1475號
公  訴  人  臺灣臺北地方法院檢察署檢察官
被      告  甲○○
選任辯護人  陳垚祥律師
上列被告因偽造文書案件，經檢察官提起公訴（97年度偵字第12
335 號），本院判決如下：
    主  文
甲○○無罪。
    理  由
一、本件公訴意旨略以：被告甲○○與陳聰明（本院97年度訴字
    第1145號審理中）於民國86年間係同居關係，2 人應知無償
    轉讓公司與他人，可能使該公司為不法集團供作違法使用，
    竟仍基於共同行使偽造私文書之犯意，先由陳聰明自橋屋工
    程顧問股份有限公司（下稱橋屋顧問公司，嗣更名為橋屋科
    技工程股份有限公司）負責人丁○○處取得橋屋顧問公司之
    公司圖記、負責人丁○○印章各1 枚（下稱公司大、小章）
    交與甲○○，再由甲○○將公司大、小章交與真實姓名年籍
    不詳、自稱「丙○○」之成年男子，自民國87年7 月31日起
    迄同年10月6 日止，於不詳時、地，偽刻戊○○之印章一枚
    ，而持該偽造之印章，連續蓋用於偽造之「橋屋顧問公司變
    更登記申請書」、同年7 月31日、8 月20日之「股東臨時會
    議事錄」、同年8 月20日之「董事會議事錄」、「橋屋顧問
    章程」及「橋屋顧問公司變更登記事項卡」等私文書上，並
    持向臺北市政府建設局辦理公司變更登記以行使之，使該管
    公務員將橋屋顧問公司更名為橋屋科技工程股份有限公司（
    下稱橋屋科技公司），負責人登記為戊○○，足以生損害於
    戊○○本人及臺北市政府建設局對於公司登記變更事項管理
    之正確性，因認被告與陳聰明共同涉犯刑法第216 條、第21
    0 條行使偽造私文書罪嫌，為連續犯。
二、證據能力之判斷：
  (一)被告甲○○及其選任辯護人除認為戊○○於審判外之陳述，
    未經被告詰問，無證據能力外，對於下列各項證據方法，均
    未爭執其證據能力，並同意作為證據（見本院卷第17頁反面
    ），本院審酌其作成時之情況，認為並無不適當之情事，均
    得作為證據，合先敘明。
  (二)被告以外之人於檢察事務官、司法警察官或司法警察調查中
    所為之陳述，與審判中不符時，其先前之陳述具有較可信之
    特別情況，且為證明犯罪事實存否所必要者，得為證據，刑
    事訴訟法第159 條之2 定有明文。查戊○○核係被告以外之
    人，其於警詢時所為陳述，核與其於本院審理中證述情節大
    致相符，縱有不符之處，因本案發生時間距今已有10年，則
    戊○○於警詢所為陳述，距離案發時間較近，記憶較為清晰
    ，且初受訊問，較無匿、飾、增、減之機會，具有可信之特
    別情況，又為證明被告犯罪事實存否所必要之證據，應認其
    陳述具有證據能力。辯護人自不得僅因未經詰問而認無證據
    能力，此觀最高法院96年度臺上字第1870號判決要旨可明。
三、按犯罪事實應依證據認定，無證據不得推定其犯罪事實，又
    不能證明被告犯罪者，應諭知無罪之判決，刑事訴訟法第15
    4 條、第301 條第1 項分別定有明文。又認定犯罪事實所憑
    之證據，雖不以直接證據為限，間接證據亦包括在內，然而
    無論直接證據或間接證據，其為訴訟上之證明，須於通常一
    般之人均不致有所懷疑，而得確信其為真實之程度者，始得
    據為有罪之認定，倘其證明尚未達到此一程度，而有合理之
    懷疑存在而無從使事實審法院得有罪之確信時，即應由法院
    為諭知被告無罪之判決，最高法院著有76年臺上字第4986號
    判例可資參照。
四、訊據被告甲○○堅決否認有何共同冒用戊○○名義而偽造前
    揭私文書並持以行使之犯行，辯稱：(一)伊於86年與陳聰明同
    居期間，因當時橋屋顧問公司、橋屋貿易有限公司（下稱橋
    屋貿易公司）、橋屋開發實業股份有限公司（下稱橋屋開發
    公司）負責人丁○○急用資金，伊與陳聰明共同借貸予丁○○週轉，嗣丁○○週轉不靈，擬將上開3 家公司轉手，陳聰
    明即介紹其兄陳清庚擔任橋屋開發公司負責人，丁○○並將
    橋屋顧問公司、橋屋貿易公司之執照、印鑑章、股東名冊、
    損益表、帳冊及大小章交給陳聰明保管，請伊與陳聰明幫忙
    尋覓接手負責人；(二)當時有男子「丙○○」（但當時以「葉
    偉特」之名與被告簽訂契約）前來承租伊於臺北市○○區○○街142 號9 樓之5 之房屋，並稱欲開設公司，伊遂詢問「
    丙○○」是否有承接橋屋顧問公司、橋屋貿易公司之意願，
    「丙○○」表示同意，且要求橋屋顧問公司設立登記等相關
    資料及公司執照俾便委託會計師辦理負責人變更登記事宜，
    伊不疑有他，將上情告知陳聰明後，因丁○○已不知去向，
    無從通知，遂逕將橋屋顧問公司相關資料交付予「丙○○」
    ，此有「葉偉特」名義簽立之「轉讓切結書」草稿、定稿各
    1 份足憑（見本院卷二第88至90頁）；(三)伊將橋屋顧問公司
    相關資料交給「丙○○」後，不知「丙○○」如何辦理負責
    人變更登記，亦不知「丙○○」將橋屋顧問公司變更為橋屋
    科技工程股份有限公司（下稱橋屋科技公司），更不知「丙○○」進行不法使用；(四)丁○○告訴狀所附87年7 月10日申
    請書、87年6 月21日說明書、87年8 月6 日變更登記申請書
    及橋屋科技公司登記案卷所附87年7 月31日股東臨時會議事
    錄、87年7 月31日說明書、87年8 月20日股東會臨時會議事
    錄、登記預查登記表、87年8 月25日變更登記申請書、公司
    章程，伊從未見過，係「丙○○」取得橋屋顧問公司相關資
    料後所為，伊並無參與；(五)且觀諸臺灣板橋地方法院檢察署
    檢察官93年度偵字第15887 號聲請簡易判決處刑書、92年度
    偵字第4445號起訴書之記載，均認定「丙○○」取得戊○○
    同意擔任毅力多企業有限公司（下稱毅力多公司）負責人，
    則本案公訴意旨認為「丙○○」未經戊○○同意偽造印章、
    偽造私文書，顯與事實不符；(六)又丁○○偽造私文書一案，
    臺灣高等法院97年度上訴字第735 號刑事判決亦認定，丁○○確曾將橋屋顧問公司、橋屋開發公司、橋屋貿易公司之圖
    記、印章及執照交付陳聰明俾便將公司轉讓第三人，後續事
    項均由伊及陳聰明決定，而公司轉讓給第三人後，伊與陳聰
    明即未再介入公司營運情形；(七)證人陳秀珍於另案證稱「丙○○」以戊○○名義承接毅力多公司屬實，證人戊○○、秦
    祖平亦稱戊○○同意出名擔任毅力多公司人頭負責人，戊○○將證件交給乙○○，因此橋屋顧問公司應在戊○○授權範
    圍內等語（見本院卷一第19至22頁、本院卷二第69至72頁）
    。而公訴意旨認為被告涉有行使偽造私文書罪嫌，無非以：
    被告、陳聰明、丁○○、戊○○之陳述及橋屋顧問公司登記
    案卷所附之變更登記申請書、股東臨時會議事錄、董事會議
    事錄、章程、變更登記事項卡，為其論據。
五、經查：
  (一)查橋屋顧問公司原任負責人丁○○於86年間將橋屋顧問公司
    之公司執照、大小章及相關資料，交給陳聰明保管，委託陳
    聰明及被告代為尋覓接任負責人人選；而被告當時因將房屋
    出租予「丙○○」（或「葉偉特」）並詢問得知「丙○○」
    有接手橋屋顧問公司之意願，故被告轉知陳聰明後，即將公
    司執照、大小章及相關資料交給「丙○○」，由「丙○○」
    委託會計師辦理負責人變更登記；嗣「丙○○」將橋屋顧問
    公司更名為橋屋科技公司，並變更登記戊○○擔任負責人等
    事實，為被告所承認（見本院卷一第22頁），並據告發人丁○○於檢察官訊問時及另案法院訊問時具結證述：將橋屋顧
    問公司大小章交給陳聰明及被告一節屬實（見96年度他字第
    2896號卷第39至40頁、96年度偵字第17781 號卷第22至23頁
    、調取本院93年度訴字第809 號卷三第102 至103 頁），亦
    經陳聰明於另案法院訊問時具結證述並於本案偵查中具狀陳
    述明確（見調取本院93年度訴字第809 號卷三第240 頁反面
    至第245 頁、96年度他字第2896號卷第75至80頁），嗣「丙○○」備妥蓋有橋屋顧問公司大章、丁○○印章及戊○○印
    章在87年8 月6 日變更登記申請書（董監事、名稱、所在地
    、營業項目、修改章程）、87年7 月31日股東臨時會議事錄
    、股東名簿、董事監察人名單、87年8 月25日變更登記申請
    書（董監事、名稱、所在地、營業項目、修改章程）、87年
    8 月20日股東臨時會議事錄、董事會議事錄、股東名簿、董
    事監察人名單、章程、公司變更名稱或所營事業登記預查申
    請表，郵寄至臺北市政府，申請辦理負責人之變更登記，經
    臺北市政府於8 月7 日、8 月18日、9 月29日退件後，終於
    87年10月6 日核准變更在案等情，則有橋屋科技公司登記案
    卷影卷附卷足憑（見96年度偵字第17781 號卷第77至78、82
    至94頁、本院卷一第95至119 頁），堪以認定為事實。
  (二)關於橋屋顧問公司於87年8 月6 日、8 月25日申請變更登記
    （包括董監事、名稱、所在地、營業項目、修改章程）之過
    程，被告之參與行為：
  (1)經調取本院93年度訴字第809 號丁○○商業會計法案件全卷
    核閱得知，被告於該案96年11月1 日審理程序中即具結證述
    ：「因為昆明街是我名下的房子，我在樓下有貼租屋廣告，
    有人與我接洽要租房子開公司，我問他是否要承接，但是稅
    的部分承接的人要自己負責，他說好」、「（問：是否記得
    跟你承租房子開公司的人姓名？）丙○○」、「大小章在我
    這裡，執照他請會計師處理，會計師拿來我這裡蓋章」、「
    我的目的是換負責人，更名的事情我不知道」、「因為我當
    時去收房租時，他已經不在了，但是有掛執照，好像是86年
    9 月還是10月換好的」、「（問：是否知道87年7 月10日橋
    屋工程顧問有限公司有撤回變更案？）我記得好像不通過，
    要重新蓋章」、「（問：公司要設立在昆明街地址必須要你
    房屋所有權狀才能設立？）對」、「（問：你也同意讓他拿
    去？）我給他權狀影本」等語（見即96年度偵字第17881 號
    卷第114 至126 頁、本院調取93年度訴字第809 號卷三第27
    9 至285 頁），是據被告於前案陳述：伊係將橋屋顧問公司
    交給「丙○○」承接，伊將公司登記執照、建物所有權狀影
    本交給「丙○○」委託之會計師，並配合在相關文件上蓋用
    橋屋顧問公司大小章，其餘後續變更申請事宜即由丙○○負
    責處理，伊未過問。至被告於本院準備程序改稱：「那些文
    件我都沒有看過，我之前說我有蓋章可能是蓋橋屋開發公司
    的章，顧問公司的章應該不是我蓋的，我真的沒有看過那些
    東西……我只知道我有蓋過章，後來我仔細回想才想起來應
    該是橋屋開發而不是橋屋顧問」云云（見本院卷一第17頁至
    反面），惟查橋屋開發公司係移轉登記為陳聰明兄長陳清庚
    名義，此據陳聰明證明在卷（見96年度偵字第17781 號卷第
    99頁即本院調取93年度訴字第809 號卷三第242 頁），則被
    告於偵訊及本院另案審理中所述轉讓給「丙○○」承接之公
    司，顯非指橋屋開發公司甚明，被告應無混淆之虞。被告事
    後改稱：未在申請文件上蓋橋屋顧問公司大小章，應係橋屋
    開發公司云云，顯無可取。
  (2)又橋屋顧問公司於87年10月間更名為橋屋科技公司時，亦變
    更地址為臺北市○○區○○街142 號9 樓之5 ，而橋屋科技
    公司於88年1 月間開立之新竹國際商業銀行帳戶、玉山商業
    銀行營業部帳戶之開戶基本資料亦填寫臺北市○○區○○街
    142 號9 樓之5 為聯絡地址無誤，此有橋屋顧問公司變更登
    記申請書、臺北市政府建設局87年10月6 日建一字第873241
    69號函、公司變更名稱或所營事業登記預查申請表及新竹國
    際商業銀行臺北分行函檢附存款相關業務申請書、玉山銀行
    營業部函檢附客戶基本資料可按（見本院卷一第95頁反面、
    第101 頁、第108 頁反面至第109 頁、96年度他字第2896號
    卷第8 頁、第10頁），此建物確係被告所有，亦有建物登記
    謄本及建物所有權狀各1 份附卷足憑（見96年度他字第2896
    號卷第6 頁、96年度偵字第17781 號卷第135 至138 頁），
    足證被告所陳：「丙○○」向伊承租房屋、伊交付建物所有
    權狀影本給「丙○○」、讓「丙○○」將橋屋科技公司登記
    在伊房屋地址等情屬實。被告自不得辯稱伊對於「丙○○」
    辦理橋屋顧問公司變更登記之事毫不知情、毫無參與。
  (三)然而，公訴意旨既認被告與陳聰明、丙○○共同涉犯行使偽
    造私文書罪嫌，應以戊○○並未同意擔任橋屋科技公司負責
    人為前提要件。故關鍵在於戊○○究有無同意擔任橋屋科技
    公司負責人。就此，公訴意旨雖以戊○○於91年2 月22日檢
    察官偵訊時供稱：「（問：是否橋屋科技工程股份有限公司
    負責人？）不知道」、「（問：有無在臺北市○○街橋屋公
    司？）我不知情」、「（問：戶籍地設在板橋市○○街224
    巷9 之1 號2 樓？）是的」、「（問：83年間有無申請設立
    公司？）沒有」、「（問：身分證有否遺失過？）有的，遺
    失2 次，詳細時間記不清楚」云云（見96年度偵字第17781
    號卷第55頁），為其唯一論據。然查：
  (1)經本院提示橋屋科技公司於88年1 月11日在玉山銀行營業部
    、於88年1 月12日在新竹國際商業銀行臺北分行、於88年1
    月18日在大安商業銀行（現併入台新商業銀行）開設帳戶之
    開戶申請書或印鑑卡上之「戊○○」簽名（見96年度他字第
    2896號卷第9 、11頁、本院調取另案93年度訴字第809 號卷
    二第68頁），戊○○均證述為其親簽字跡無訛（見本院卷二
    第61、64頁）；且據戊○○證稱：「秦祖平跟我說要什麼資
    料後他就去辦，開戶一定有去不然毅力多怎麼登記」、「（
    問：在秦祖平請你擔任毅力多公司股東時，有無跟你要求交
    付相關證件或資料？）他叫我去開戶，也有跟我拿身分證影
    本」、「秦祖平如果要開戶都會帶我去，但我不知道秦祖平
    要做什麼，我以為都是要開毅力多的帳戶」、「（問：秦祖
    平每次帶你去開戶時，上面開戶公司名稱都已經寫好了嗎？
    你有無注意公司名稱？）我沒有注意，因為我不知道那重不
    重要，秦祖平叫我寫我就寫，我不知道利害關係」等語（見
    本院卷二第59、60、64頁），可見橋屋科技公司於87年10月
    6 日變更登記負責人後，戊○○尚且於數月後即88年1 月間
    配合開設前揭3 家銀行帳戶。又觀諸大安商業銀行帳戶開戶
    時所檢附之戊○○身分證影本，乃87年6 月19日補發之身分
    證（見本院調取另案93年度訴字第809 號卷二第69頁），與
    橋屋顧問公司於87年間申請變更登記時所檢附之戊○○身分
    證係87年4 月10日補發者不同（見本院卷一第115 頁），此
    經本院函詢臺北縣汐止市戶政事務所、板橋市戶政事務所，
    戊○○確曾於87年4 月10日申請補發身分證，嗣於87年6 月
    19日、88年7 月8 日、97年7 月22日亦有補發身分證之紀錄
    （見本院卷二第31至32頁、第25頁）。基於上述事實，顯可
    認定橋屋科技公司於87年10月間經臺北市政府建設局核准變
    更登記後，嗣於88年1 月間辦理前揭銀行帳戶開戶事宜時，
    戊○○尚且另行交付87年6 月19日補發之新身分證俾以辦理
    。戊○○固於91年2 月22日陳稱：身分證遺失2 次云云，惟
    豈可能遺失身分證2 次竟遭橋屋科技公司先冒用申請變更登
    記、又冒用開戶？殊難想像。應係戊○○自己交付而不可能
    遺失致遭盜用。基此，戊○○實難諉稱對於擔任橋屋科技公
    司負責人一事毫不知情。
  (2)戊○○在另案商業會計法等案件偵查時，於91年3 月22日檢
    察官偵訊時陳述：「有1 位秦祖平的人來找我，說他的朋友
    要成立公司，請我拿證件出來要辦手續，因為我住秦祖平的
    姪子家裡不好意思拒絕，所以便答應他」、於92年3 月10日
    偵訊時稱：「我朋友秦祖平的叫我當人頭，是他朋友專門在
    桃園蘆竹鄉作」、「有1 對夫妻是秦祖平的朋友」、「他們
    說要作電器方面，我就幫忙他們當人頭」、於92年6 月27日
    偵訊中稱：「是他【指秦祖平】說他的朋友要開公司，須要
    人頭，秦來拜託我，他朋友2 夫婦有來」、於93年7 月28日
    臺灣高等法院審理中同稱：「我不認識陳秀珍，是秦祖平拜
    託我，我把證件交給他辦理」、於96年6 月7 日臺灣板橋地
    方法院法官訊問時稱：「民國80幾年的時候，秦祖平有叫我
    當毅力多公司【指毅力多企業有限公司】的股東和負責人，
    我就把證件交給秦祖平，我也同意當這家公司的人頭」、於
    本院審理中證稱：「（問：除了身分證影本以之外，你有沒
    有交付個人的印章給秦祖平？）他有叫我去刻，我刻好後有
    交給他」等語綦詳（見本院調取板檢91年度偵緝字第110 號
    卷第26頁反面、92年度偵字第4445號卷第10頁反面、第25
    頁、臺灣高等法院93年度上訴字第1494號卷第46、47頁、板
    院96年度他字第140 號卷第13頁、本院卷二第61頁），此經
    本院調取戊○○另案被訴商業會計法等案件及偽造文書案件
    之全卷資料得知，戊○○於另案均承認曾將身分證、印章交
    給秦祖平及其友人並填寫相關申請文件，俾辦理某公司變更
    登記，由戊○○擔任某公司之人頭負責人。
  (3)至於戊○○雖證稱：於87年間係同意擔任毅力多公司之名義
    上負責人而非橋屋科技公司云云，惟查：
  1.緣毅力多公司於86年4 月11日設立登記後，陳秀珍於86年10
    月接任負責人，嗣因逾6 個月尚未辦理營利事業登記，於87
    年初申請當時臺灣省政府建設廳暫緩命令解散，但陳秀珍遲
    未取得工廠設立許可，公司經營困難，遂於87年9 月間決定
    將公司轉讓他人，陳秀珍蓋用毅力多公司大章、陳秀珍小章
    及戊○○小章在87年9 月28日申請變更登記書（董事、營業
    項目、增資、股東出資轉讓、修改章程）、章程、股東同意
    書、87年9 月25日委託書、資產負債表、試算表後，持以辦
    理申請，嗣經臺灣省政府建設廳於87年10月21日核准變更登
    記董事為戊○○，而由戊○○擔任名義上負責人等事實，業
    經本院調取毅力多公司登記案卷核閱屬實（見本院卷一第16
    0 至174 頁），合先敘明。
  2.戊○○於另案被訴商業會計法等案件、偽造文書案件中，均
    承認曾於87年間、透過友人秦祖平介紹、擔任毅力多公司之
    名義上負責人，業如前述。就此核與秦祖平於92年6 月27日
    偵訊時證稱：「有1 乙○○的是戊○○辦好拿給他的」、「
    他自己有拿請會計師辦」等語相符（見本院調取板檢92年度
    偵字第4445號卷第25頁），確可佐證戊○○曾透過秦祖平介
    紹，同意擔任毅力多公司負責人，並將自己相關證件及印章
    交給秦祖平友人乙○○使用。
  3.徵諸毅力多公司前任負責人陳秀珍亦於90年9 月27日警詢時
    陳述：「我在87年6 月1 日將公司之經營權轉讓與戊○○，
    即由戊○○擔任負責人」、於93年5 月17日偵訊時稱：「有
    1 位丙○○先生表示願意承接我們的經營，我就依照丙○○
    的指示把公司董事長登記為戊○○，我沒見過戊○○，不知
    道他是誰」、「沒有開會及改選，只透過丙○○，他就把上
    開文件做好」、「87年4 月他就來了解公司營運狀況，至上
    開文件做成後，就交由他經營」（見本院調取板檢90年度偵
    字第19251 號卷第5 頁反面、93年度他字第496 號卷第35頁
    ），是戊○○將證件、相關資料及印章交給秦祖平、乙○○
    後，丙○○透過不詳方式輾轉取得，再將戊○○證件資料交
    給陳秀珍，將毅力多公司負責人由陳秀珍變更登記為戊○○
    名義等情明確。
  4.至戊○○固於本院審理中證稱：「作公司股東，我說好，但
    沒想到後來變成公司負責人」、「剛開始他是說股東，但是
    後來我發現是負責人」、「秦祖平說是股東，沒有關係，結
    果後來變成負責人」云云（見本院卷二第59頁、第60頁反面
    、第61頁）。惟戊○○前於另案偵訊中已明白陳述係擔任公
    司「人頭」或「名義負責人」，業如前述，則戊○○事後改
    稱：「股東」而非「負責人」云云，顯係卸責之詞，不足採
    信。
  5.承上所述，橋屋顧問公司於87年8 月間開始申請變更登記事
    宜，迄同年10月間核准，而毅力多公司則於87年9 月間申請
    變更登記，亦於同年10月間核准在案，時間重疊；且2 公司
    均將負責人變更登記為戊○○名義，手法相同；復觀諸橋屋
    顧問公司、毅力多公司申請變更登記所附之戊○○身分證影
    本，均係87年4 月10日補發之身分證，核屬同1 張影本（見
    本院卷一第115 頁、第171 頁反面），是可合理懷疑橋屋科
    技公司、毅力多公司之變更登記事宜，均由同1 人或同1 批
    人所經手辦理。
  6.綜合上述戊○○曾同意擔任某公司人頭負責人，又橋屋顧問
    公司及毅力多公司申請變更登記程序有諸多雷同之處觀察，
    戊○○是否亦有概括同意擔任橋屋顧問公司負責人，實有合
    理可疑。此由證人戊○○於本院審理中證稱：「（問：秦祖
    平當時有說要請你當哪一家公司的負責人嗎？）我當時不知
    道，是我後來被告侵占，我才知道我是毅力多公司的負責人
    ，但我不了解，是陳秀珍用我的名字做生意，我出庭的莫名
    其妙」（見本院卷二第59頁），益可證明戊○○將證件、印
    章交給秦祖平並填寫相關申請文件、開立銀行帳戶時，僅知
    將擔任某公司人頭，至於公司名稱、股東或負責人等節，戊○○均未細問深究。證人戊○○固嗣後改稱：「（問：你剛
    剛有提到秦祖平請你擔任公司股東，請問是擔任哪一家公司
    股東？）毅力多」、「秦祖平一開始有跟我說作毅力多公司
    的股東，我是到後來被告侵占、詐欺還有公司法才知道」云
    云（見本院卷二第59頁反面、第60頁反面），說詞反覆，難
    以遽採。
  (4)從而，戊○○將身分證及印章交給秦祖平及乙○○時，既未
    約明究係擔任何公司股東或負責人，嗣戊○○又簽立相關文
    件配合開立3 個橋屋科技公司之銀行帳戶，適足令人懷疑擔
    任橋屋科技公司負責人亦在戊○○之概括授權範圍內。則公
    訴意旨認為：橋屋科技公司變更登記事項及蓋用印章之事均
    未經戊○○同意云云，自有合理可疑。
  (四)退步言，縱戊○○並未同意擔任橋屋顧問公司變更為橋屋科
    技公司後之名義上負責人，惟循毅力多公司之例，「丙○○
    」係經由不詳方式輾轉取得戊○○身分證、印章及相關文件
   ， 戊○○與「丙○○」始終未直接接觸，則被告無從查知「
    丙○○」究竟有無取得戊○○本人之授權。況橋屋科技公司
    於87年10月間完成相關變更登記事項後，戊○○尚在88年1
    月間之橋屋科技公司銀行帳戶開戶申請書上簽名且提供87年
    6 月19日補發之新身分證辦理手續，更可能使被告相信戊○○有同意擔任負責人。又查雖有1 名丙○○為健弘一品有限
    公司負責人，有營利事業關係人資料查詢（見本院卷二第18
    、20頁），但該名丙○○因詐欺、誣告等案件，自86年12月
    起即經臺灣臺北地方法院檢察署檢察官併案通緝，迄未緝獲
    （見本院卷二第19頁），經本院傳喚亦未到庭；另乙○○則
    已遷出國外，有其個人基本資料查詢、入出境資訊連結作業
    附卷可稽（見本院卷二第27、28頁），亦經本院傳喚而未到
    庭。該名丙○○及乙○○既無從傳喚到庭陳述，實難逕認被
    告與該名丙○○或乙○○有何犯意聯絡或行為分擔。公訴意
    旨雖認：被告明知無償轉讓公司與他人可能使該公司為不法
    集團供作違法使用云云。但冒用他人名義擔任公司負責人究
    非常態，自難認為被告主觀上足可預見。況承上所述，戊○○提供2 張身分證、印章辦理變更登記、開戶，均足使被告
    認為戊○○已有授權。公訴意旨容有誤會。
  (五)至被告於97年12月11日辯論終結前突然提出87年2 月28日「
    葉偉特」署名之橋屋顧問公司轉讓切結書1 份及切結保證書
    2 份（見本院卷二第88、89、90頁），經本院核閱原本無誤
    （見本院卷第65頁）。但經檢察官否認該等證據能力（見本
    院卷二第65頁反面），且查該名葉偉特亦於87年6 月12日經
    臺灣臺北地方法院檢察署發佈通緝中，至今尚未緝獲，為本
    院職務上已知之事實（見本院卷二第98至99頁之臺灣高等法
    院被告前案紀錄表、個人基本資料查詢結果），既無從查證
    製作人真實與否，爰不採為有利或不利於被告之證據，併此
    說明。
  (六)綜上可知，戊○○究有無同意擔任橋屋科技公司負責人一事
    ，尚有合理可疑；縱戊○○並未同意，亦無證據證明被告知
    悉「丙○○」未取得戊○○同意。
六、從而，本件行使偽造私文書罪嫌之構成要件事實包括「未經
    戊○○同意」及「被告知情且參與」等節，均查無積極證據
    足資證明，則被告將橋屋顧問公司執照及相關文件交予「丙○○」承接、由「丙○○」填寫相關文件、蓋用「戊○○」
    印章、將變更負責人為戊○○等行為，實難遽以刑法第216
    條、第210 條行使偽造私文書罪嫌之共同正犯相繩。此外，
    復查無其他積極證據足資認定被告有何行使偽造私文書之犯
    行，自不能證明其犯罪，應為無罪判決之諭知。
據上論斷，應依刑事訴訟法第301 條第1 項，判決如主文。
本案經檢察官簡逸薇到庭執行職務。
中    華    民    國    97    年    11    月    25    日
                  刑事第六庭審判長  法  官  張永宏
                                    法  官  雷淑雯
                                    法  官  林晏如
上正本與原本無異。
如不服本判決，應於判決送達後10日內向本院提出上訴狀（應抄
附繕本）。告訴人或被害人如對於本判決不服者，應具備理由請
求檢察官上訴，其上訴期間之計算係以檢察官收受判決正本之日
期為準。
                                    書記官  楊盈茹
中    華    民    國    97    年    12    月    25    日


司法院資訊處製作；財團法人民間司法改革基金會備份。
